【裁判字號】    99,交訴,32
【裁判日期】    990819
【裁判案由】    公共危險等
【裁判全文】
臺灣臺北地方法院刑事判決              99年度交訴字第32號
公  訴  人  臺灣臺北地方法院檢察署檢察官
被      告  甲  ○
上列被告因公共危險等案件，經檢察官提起公訴（99年度調偵字
第264 號），本院判決如下：
    主  文
甲○從事業務之人，因業務上之過失傷害人，處有期徒刑月，
如易科罰金，以新臺幣壹仟元折算壹日；又駕駛動力交通工具肇
事，致人傷而逃逸，處有期徒刑陸月，如易科罰金，以新臺幣壹
仟元折算壹日。應執行有期徒刑柒月，如易科罰金，以新臺幣壹
仟元折算壹日。
    事  實
一、甲○係計程車司機，負責載送乘客，為從事駕駛業務之人。
    其於民國98年11月15日19時許，駕駛車牌號碼：157 －YE號
    營業自小客車，沿臺北市○○區○○街由東往西方向行駛，
    行經該德惠街與林森北路交岔路口，欲左轉林森北路時，本
    應注意轉彎車應讓直行車先行，而依當時天候晴朗，夜間有
    照明，路面乾燥無缺陷，道路無障礙物且視距良好，並無不
    能注意之情事，竟疏未注意，即貿然左轉駛入林森北路時，
    適有對向乙○○所騎乘車牌號碼：JD5 ─612 號重型機車，
    沿前揭德惠街由西往東方向直行行駛接近而來，以致避煞不
    及，兩車發生碰撞事故，因而造成乙○○人車倒地，受有左
    膝擦傷、左踝挫扭傷等傷害。詎甲○於上開時、地肇事後，
    明知乙○○因所騎乘前開機車受其車輛擦撞致人車倒地，並
    因此受有傷害，竟基於肇事逃逸之犯意，於下車察看乙○○
    傷勢，未給予乙○○及時救護，亦未留下其姓名及聯絡方式
    ，短暫停留後，即趁隙逕自駛離而逃逸。嗣經乙○○記下甲
    ○所駕駛之上開車輛車牌號碼後，報警處理，始查知上情。
二、案經乙○○訴由臺北市政府警察局中山分局移送臺灣臺北地
    方法院檢察署檢察官偵查起訴。
      理  由
壹、證據能力：
    按被告以外之人於審判外之言詞或書面陳述，除法律有規定
    者外，不得作為證據。又被告以外之人於審判外之陳述，雖
    不符前4 條之規定，而經當事人於審判程序同意作為證據，
    法院審酌該言詞陳述或書面陳述作成時之情況，認為適當者
    ，亦得為證據。當事人、代理人或辯護人於法院調查證據時
    ，知有第159 條第1 項不得為證據之情形，而未於言詞辯論
    終結前聲明異議者，視為有前項同意，刑事訴訟法159 條第
    1 項、第159 條之5 分別定有明文。查證人即告訴人乙○○
    於警詢時所為之陳述，固係審判外之陳述而屬傳聞證據，惟
    檢察官、被告甲○就上開審判外之陳述，於本院審理中，並
    不爭執證據能力，復未曾於言詞辯論終結前聲明異議，而本
    院審酌該證人陳述作成時之情況，並無違法取證及證明力過
    低之瑕疵，亦認以之作為證據為適當，依前揭規定說明，自
    得為證據。
貳、實體方面：
一、訊據被告固坦承有於上開時、地駕駛前開營業小客車與證人
    乙○○所騎乘之重型機車發生車禍事故等情，惟矢口否認有
    何業務過失傷害及肇事逃逸之犯行，辯稱：伊於上開時、地
    駕駛車輛至肇事路口時，伊是停在路口中間待左轉，是證人
    乙○○騎乘機車來撞伊的，伊若有左轉，也應該是伊車輛右
    前處與證人乙○○所騎乘機車發生碰撞，但伊車卻是左前車
    頭處毀損。後來伊將機車移到路邊，又急著買便當給患有糖
    尿病妻子吃，怕妻子餓肚子會暈倒，也覺得證人乙○○沒受
    傷，沒什麼事，才離開云云。經查：
  (一)上揭犯罪事實，已經被告於偵查中坦承不諱（見99年度偵字
    第2595號偵查卷第42頁），核與證人乙○○於警詢及本院審
    理中證述明確（同前偵查卷第5 頁、第6 頁、本院99年8 月
    5 日審理筆錄第2 頁至第4 頁），復有卷附馬偕紀念醫院臺
    北院區診斷書1 份、道路交通事故現場圖1 份、道路交通事
    故調查報告表(一)、(二)、現場與車損照片11張在卷可稽（同前
    偵查卷第7 頁、第22頁、第25頁至第26頁、第15頁至第17頁
    、第31頁至第33頁）。
  (二)雖被告於本院審理中更改供詞否認犯行，並以前揭情詞置辯
    。惟查：
  (1)依被告於偵查中已供稱：（問：98年11月15日19時15分，在
    林森北路與德惠街口是否有因為左轉未讓直行車先行，所以
    與證人乙○○所機乘之機車發生碰撞）是，且因為是很輕的
    車禍，伊有跟證人乙○○說車子是全險可以賠給證人乙○○
    ，伊沒有留在現場等語（同前偵查卷第42頁），核與證人乙
    ○○於警詢中指稱：當日伊騎乘機車沿臺北市○○區○○街
    西往東方向行駛，行經德惠街與林森北路口，伊都已經快通
    過路口，被告還是開車闖過來，被告車輛左前車頭撞上伊機
    車車頭，伊倒地受傷，被告有下車並說伊的保險桿要新臺幣
    3,000 多元，伊向被告稱自己是直行車，並說要找警察，被
    告說不要找警察且說要將計程車移到路邊，結果被告就駕車
    離去，沒有留下姓名或任何聯絡方式，伊就記下車號並報警
    處理等語（同前偵查卷第6 頁）；於本院審理中再證稱：當
    天晚上7 點多，伊從德惠街往新生北路的方向，過了林森北
    路，伊是綠燈直行車，被告要左轉，當時伊已經過了3 分之
    2 的路段，被告還是要左轉，就撞到伊，伊人車倒地，被告
    下車跟伊說人有無怎樣，且要移動車子，伊說不要動車子，
    要等警察到場才能移動，但被告堅持移動車子，說怕車子擋
    在路中間會妨礙交通，然後被告上車就把車開走。被告當時
    車輛是在前進，並非停止，且被告離去之前並沒有留下聯絡
    方式等語（見本院99年8 月2 日審判筆錄第2 頁至第3 頁）
    ，均相符合。
  (2)被告雖供稱伊車輛是在靜止狀態下遭證人乙○○所騎乘機車
    撞擊，且伊車輛若已左轉，理應是車輛右前處與證人乙○○
    所騎乘機車發生碰撞，但伊車卻是左前車頭處毀損云云。惟
    觀諸卷附道路交通事故現場圖及現場暨車損照片所示（同前
    偵查卷第22頁、第16頁、第31頁上方照片），被告車輛係左
    前車頭處毀損，另本件機車刮地痕跡是在德惠街道路上，顯
    已越過該交岔路口，依此，足見證人乙○○騎乘機車由西往
    東方向直行德惠街行駛，行經德惠街與林森北路口，確實在
    接近完成通過路口時，始與被告所駕駛之車輛之左前車頭發
    生碰撞之情甚明。而以該碰撞地點既已是證人乙○○騎乘機
    車行進方向接近完成通過交岔路口處，顯非一般車輛駕駛者
    沿德惠街由東往西方向行進欲左轉林森北路之等停處，且依
    證人乙○○一再證稱2 車均是行進中發生碰撞等情，如前所
    述，再佐以被告於警詢中僅供稱：伊準備左轉林森北路，此
    時來向1 部重機車撞上伊保險桿等語（同前偵查卷第13頁）
    ，亦無提及己身車輛係在等停之狀況下，始遭證人乙○○騎
    乘機車撞擊之事，本院認本案應係被告斯時駕駛車輛在甫進
    入該交岔路口，車頭僅稍微朝左偏斜行駛欲左轉之初，旋與
    證人乙○○所騎乘之機車發生碰撞，是被告前開辯解，實不
    足採信。
  (3)被告另質疑證人乙○○是否有因本案車禍事故受有傷害乙節
    。然觀諸馬偕紀念醫院（臺北院區）診斷證明書已記載證人
    乙○○受有左膝擦傷、左踝挫扭傷等情，且衡諸證人乙○○
    斯時騎乘機車與被告車輛發生碰撞，證人乙○○受此猛力撞
    擊後倒地，並因而受傷，尚無悖離常情之處，及證人乙○○
    於車禍事故當時穿著衣物掩蔽，被告當場未及目睹發現，亦
    屬合理，是證人乙○○所受左膝擦傷、左踝挫扭傷之傷害應
    屬本案車禍造成無誤。另再參酌被告於本院提示前揭診斷證
    明書時，亦表示告訴人是跌倒受有皮肉之傷是正常等語（見
    本院99年8 月2 日審判筆錄第5 頁），更足證被告於見證人
    乙○○人車倒地時，主觀上業已認知證人乙○○受有傷害仍
    逕自離去，顯有肇事逃逸之犯意。
  (4)綜上所述，被告嗣後更異前詞，顯係卸責之詞，不足採信，
    更足徵被告於偵查中之自白，與事實相符合，值堪採信。基
    此，足認被告確實有於上開時間、地點，欲左轉林森北路繼
    續行駛，而於該路口與正自德惠街由西往東方向直行行駛接
    近而來之證人乙○○騎乘之機車，發生擦撞碰撞事故，以致
    證人乙○○人車倒地，受有傷害，被告並於下車察看證人乙
    ○○傷勢，未給予證人乙○○及時救護，亦未留下其姓名及
    聯絡方式，短暫停留後，即趁隙逕自駛離之情，甚為明確。
  (三)按「汽車行駛至交岔路口，其行進、轉彎，應依下列規定：
    ‧‧‧七轉彎車應讓直行車先行。」道路交通安全規則第10
    2 條第1 項第7 款定有明文。被告既考領有汽車駕駛執照，
    對上述規則理應知之甚詳，且依當時天候晴，夜間有照明，
    路面乾燥無缺陷，道路無障礙物且視距良好，並無不能注意
    之情事，被告駕車行經上開交岔路口左轉彎時，疏未注意讓
    對向直行車先行，致證人乙○○騎乘前開機車行駛接近而來
    ，見狀閃避不及，兩車發生碰撞，因而使證人乙○○受傷，
    被告對於本件交通事故之發生顯有過失，且被告之過失行為
    與證人乙○○受傷間具有相當因果關係。況參以臺北市車輛
    行車事故鑑定委員會之鑑定意見：被告駕駛自小客車左轉彎
    車不讓直行車先行為肇事主因。證人乙○○騎乘機車無肇事
    因素等語，有該委員會以99年7 月14日北市裁鑑字第099369
    13100 號函送鑑定意見書1 份在卷可考（見本院卷附），亦
    同此見解。
  (四)又刑法第185條之4之立法目的，本係科以肇事者須即採取救
    護或其他必要措施，並應向警察機關報告之法定義務，以防
    因就醫延誤致生無謂傷亡，並俾得通知傷亡者家屬到場，以
    明責任，是凡肇事人於行車肇事致人受傷或死亡，未即採取
    救護或其他必要措施，並向警察機關報告，而駕車逃逸者，
    自應依該規定處罰。本案被告與證人乙○○發生車禍事故，
    縱曾下車查看，惟既未給予證人乙○○及時救護，亦未留下
    其姓名及聯絡方式，即趁隙逕自駛離，本院認被告當時確係
    基於逃逸之意圖而駕車逃逸無誤。
  (五)綜上所述，本件事證明確，被告犯行洵堪認定，應予依法論
    科。
二、按刑法上所謂「業務」，乃指其本人直接所選擇生活上之地
    位而言（最高法院20年上字第789號判例參照），查被告以
    駕駛營業自小客車，搭載乘客為業，此為被告所不否認，被
    告駕車行為，係有反覆繼續性而對人之身體、生命有危險性
    之行為，則其於從事駕車過程中，因過失與他人擦撞，致人
    受傷，故核被告所為，係犯刑法第284條第2項前段之業務過
    失傷害罪、第185 條之4 之駕車肇事逃逸罪。被告所犯上開
    2 罪，行為互殊，且觸犯構成要件不同之罪，應分論併罰。
    爰審酌被告因過失致人受傷，卻未及時給予救助，犯罪後僅
    一度坦承犯行，且迄今猶未與證人乙○○達成和解賠償損失
    ，參酌證人乙○○所受傷勢尚屬輕微暨被告犯罪之動機、手
    段、目的等一切情狀，分別量處如主文所示之刑，並俱宣告
    易科罰金之折算標準，及定應執行之刑。又被告行為時，刑
    法第41條第2 項業於98年6 月19日經大法官會議第662 號解
    釋宣告失效，嗣復於98年12月30日修正公布，並自99年1 月
    2 日施行，修正後新增刑法第41條第8 項規定: 「第1 項至
    第4 項及第7 項之規定，於數罪併罰之數罪均得易科罰金或
    易服社會勞動，其應執行之刑逾6 月者，亦適用之。」，此
    一修正規定對被告並無不利，爰依上開規定定應執行之刑後
    ，並諭知易科罰金之折算標準。
據上論斷，應依刑事訴訟法第299 條第1 項前段，刑法第284 條
第2 項前段、第185 條之4 、第41條第1 項前段、第8 項（98年
12月30日修正公布）、第51條第5 款，刑法施行法第1 條之1 ，
判決如主文。
本案經檢察官林怡君到庭執行職務
中    華    民    國    99    年    8     月    19    日
                          臺灣臺北地方法院刑事第十七庭
                              審判長法  官  劉煌基
                                    法  官  楊雅清
                                    法  官  賴淑美
上正本證明與原本無異。
如不服本判決應於收受送達後10日內向本院提出上訴書狀，並應
敘述具體理由；其未敘述上訴理由者，應於上訴期間屆滿後20日
內向本院補提理由書（均須按他造當事人之人數附繕）「切勿逕
送上級法院」。
                                    書記官  許翠燕
中    華    民    國    99    年    8     月    24    日
附錄本件判決論罪科刑法條全文：
中華民國刑法第284條
（過失傷害罪）
因過失傷害人者，處6 月以下有期徒刑、拘役或5 百元以下罰金
，致重傷者，處1 年以下有期徒刑、拘役或5 百元以下罰金。
從事業務之人，因業務上之過失傷害人者，處1 年以下有期徒刑
、拘役或1 千元以下罰金，致重傷者，處 3 年以下有期徒刑、
 拘役或 2 千元以下罰
金。
中華民國刑法第185條之4
（肇事遺棄罪）
駕駛動力交通工具肇事，致人死傷而逃逸者，處6 月以上5 年以
下有期徒刑。

司法院資訊處製作；財團法人民間司法改革基金會備份。
